【裁判字號】    99,交聲,2420
【裁判日期】    990623
【裁判案由】    聲明異議
【裁判全文】
臺灣臺中地方法院交通事件裁定        99年度交聲字第2420號
原處分機關  交通部公路總局臺中區監理所臺中市監理站
異  議  人  甲○○
即受處分人
上列受處分人因違反道路交通管理處罰條例案件，對於交通部公
路總局臺中區監理所臺中市監理站中華民國99年3 月11日（原處
分案號：裁監稽違字第裁00-000000000號）所為之處分聲明異議
，本院裁定如下：
    主  文
異議駁回。
    理  由
一、聲明異議意旨如附件聲明異議狀所載。
二、按受處分人，不服道路交通管理處罰條例第8 條主管機關所
    為之處罰，得於接到裁決書之翌日起20日內，向管轄地方法
    院聲明異議；交通法庭認聲明異議不合法律上之程式或其異
    議權已經喪失者，應以裁定駁回之，道路交通管理處罰條例
    第87條第1 項、道路交通案件處理辦法第18條前段分別定有
    明文。而上開20日之期間乃法定不變期間，如遲誤該期間，
    法院自應以聲明異議不合法律上程式，且無從補正，裁定駁
    回。次按處理違反道路交通管理事件，有關文書送達之程序
    ，準用行政程序法送達之規定，違反道路交通管理事件統一
    裁罰標準及處理細則第5 條定有明文；而行政程序法中對於
    文書送達，於應受送達人之住居所、事務所或營業所為之，
    但在行政機關辦公處所或他處會晤應受送達人時，得於會晤
    處所為之；於應送達處所不獲會晤應受送達人時，得將文書
    付與有辨別事理能力之同居人、受僱人或應送達處所之接收
    郵件人員；又送達不能依前二條規定為之者，得將文書寄存
    送達地之地方自治或警察機關，並作送達通知書兩份，一份
    黏貼於應受送達人住居所、事務所、營業所或其就業處所門
    首，另一份交由鄰居轉交或置於該送達處所信箱或其他適當
    位置，以為送達。前項情形，由郵政機關為送達者，得將文
    書寄存於送達地之郵政機關。寄存機關自收受寄存文書之日
    起，應保存3 個月，行政程序法第72條第1 項、第73條第1
    項、第74條亦分別定有明文。又依行政程序法第74條所為之
    寄存送達，無論應受送達人實際上於何時受領文書，均以寄
    存之日，視為收受送達之日，而發生送達之效力（最高行政
    法院97年度裁字第3708號裁定意旨參照）。
三、經查，本件異議人即受處分人甲○○（下稱受處分人）自民
    國96年8 月2 日起即設籍於臺中市○○區○○路2 段401 巷
    1 弄8 號，有其個人基本資料查詢結果1 份在卷可稽；而原
    處分機關於99年3 月11日所為之裁監違字第裁00-00000000
    號裁決書，經以郵務掛號之方式送達至受處分人上開地址，
    因未會晤受處分人本人，亦無受領文書之同居人、受僱人或
    應送達處所之接收郵件人員，於99年3 17日寄存於臺中西屯
    郵局，送達人員並製作送達通知書兩份，1 份粘貼於應受送
    達人門首，另1 份置於受送達處所信箱或適當位置以為送達
    等情，有上開違反道路交通管理事件裁決書及送達證書各1
    份附卷可稽，足徵本件違反道路交通管理事件裁決書於99年
    3 月17日已合法送達予受處分人。則受處分人如對原處分機
    關前開裁決不服欲提起異議，依前揭說明，其20日之提起異
    議期間應自99年3 月18日起算之20日內提出始為適法，然受
    處分人卻遲至99年6 月10日始向原處分機關提出本件聲明異
    議狀，有聲明異議狀上原處分機關蓋用之收文戳章在卷可憑
    （見本院卷第2 頁），是受處分人聲明異議顯已逾20日之法
    定異議期間。
四、至受處分人雖陳稱其未居住於上開戶籍地址而未收受本件裁
    決書云云，惟按而所稱「住居所」，係民法上概念，指當事
    人依一定事實，足認以久住之意思，住於一定之地域者，即
    為設定其住所於該地，所謂「一定事實」，包括戶籍登記、
    居住情形等，以戶籍登記資料為主要依據，但不以登記為要
    件。又汽車駕駛人之住址有變更者，應填具異動登記書，檢
    同身分證或戶口名簿，向公路監理機關申請，道路交通安全
    規則第75條第1 款復有明文。是受處分人倘有遷徙住所事實
    ，自應依該條規定辦理住址變更異動，否則其片面遷徙住所
    ，又不辦理異動，亦未陳報新址，交通監理機關又有何管道
    得知受處分人住所變更之事實，自僅能就受處分人原登記車
    籍地或受處分人之住所地送達文書，此時倘受處分人無從親
    自收受文書，其不利益自當歸由未陳報新址或申請地址異動
    之受處分人自行承擔（台灣高等法院98年度交抗字第2442、
    2446裁定意旨可資參照）。本件受處分人於公路監理機關留
    存之監理地址（即車籍地址）為臺中市○○路○段401 巷1
    弄8 號，有證號查詢汽車駕駛人1 份在卷可按，而受處分人
    並未向原處分機關陳報通訊地址，亦未依道路交通安全規則
    第75條第1 款規定向公路監理機關辦理住址變更異動申請，
    則原處分機關將裁決書送達受處分人上開戶籍地址，亦難認
    有違行政程序法送達之規定，是受處分人縱無親自收受文書
    ，其不利益自當歸由未陳報新址或申請地址異動之受處分人
    自行承擔，附此敘明。
五、從而，依前開法條規定及說明，本件受處分人逾期始聲明異
    議，其聲明異議不合法律上程式，且無從補正，依法自應予
    以駁回。
據上論斷，應依道路交通管理處罰條例第87條第2 項，道路交通
案件處理辦法第18條前段，裁定如主文。
中    華    民    國    99    年    6     月    23    日
                  交通法庭  法  官  劉惠娟
以上正本證明與原本無異。
如不服本裁定，應於送達後5 日內，向本院提出抗告狀。（應附
繕本）
                            書記官  童淑芬
中    華    民    國    99    年    6     月    23    日

司法院資訊處製作；財團法人民間司法改革基金會備份。
